【裁判字號】    89,重上更(一),49
【裁判日期】    891114
【裁判案由】    損害賠償
【裁判全文】
臺灣高等法院民事判決                    八十九年度重上更(一)字第四九號
      上  訴  人  今第股份有限公司
      法定代理人  席中珍
      訴訟代理人  潘正芬律師
                  蕭守厚律師
      被上訴人    己○○            住台北市○○街一八六巷一弄二號四樓
                  戊○○            住台北市○○街一八六巷一弄六號一樓
                  乙○○            住台北市○○街一八六巷一弄六號二樓
                  辛○○            住台北市○○街一八六巷一弄八號一樓
                  庚○○            住台北市○○街一八六巷一弄十號一樓
                  丙○○○          住台北市○○街一八六巷一弄十號二樓
                  丁○○            住台北市○○街二六七號
      右  七  人
      訴訟代理人  黃文楨律師
      被上訴人    甲○○            住台北市○○街一八六巷一弄八號五樓
右當事人間損害賠償事件，上訴人對於中華民國八十七年十二月二十二日臺灣臺北地
方法院八十五年度重訴字第一○二八號第一審判決提起上訴，經最高法院第一次發回
更審，本院判決如左：
    主    文
原判決關於命上訴人給付利息超過八十五年八月二十二日起算部分，及該部分假執行
之宣告均廢棄。
右開廢棄部分，被上訴人在第一審之訴及其假執行之聲請均駁回。
其餘上訴駁回。
第二審（除確定部分外）及發回前第三審訴訟費用由上訴人負擔。
    事    實
甲、上訴人方面：
一、聲明：
    (一)原判決廢棄。
    (二)右廢棄部分，被上訴人在第一審之訴及其假執行之聲請均駁回。
二、陳述：除與原判決及發回前本院前審判決記載相同者外，補稱略以：
    (一)兩造雖曾於八十四年三月二十三日進行協議，但雙方對於房屋減值部分僅達成
      由雙方各請鑑定單位評估，每坪減值差額由上訴人負責賠償，費用由上訴人負
      責之協議，然雙方就鑑定結果不同時，即無法確定減值數額，是該次之協調就
      該賠償數額之重要要素既未為約定，且該協議紀錄未經被上訴人簽名，其協議
      即不成立。參酌兩造復於八十五年一月五日、九日、二月十六日、三月十八日
      一再進行協調，益見該次之協議為不成立。
    (二)財團法人經濟研究發展基金會附設中華經濟鑑測中心（以下簡稱中華經濟鑑測
      中心）非政府認可之鑑定機構，且其鑑定時未曾派員前往被上訴人所有之房屋
      現場，亦未知會上訴人會勘，鑑定報告上既無製作人陳岳嶺簽名，亦無實物照
      片，鑑定金陳岳嶺亦未具鑑定資格，故中華鑑測中心出具之鑑定報告不足採信
      。
三、證據：援用原審及發回前本院前審所提證據，並聲請訊問證人李粵強、陳香容、
    田懷親、陳岳嶺、康嘉仁、闕嘉成。
乙、被上訴人方面：被上訴人甲○○未於言詞辯論到場，亦未提出任何書狀為任何陳
    述。被上訴人己○○、戊○○、乙○○、辛○○、丙○○○、丁○○、庚○○七
    人部分：
一、聲明：駁回上訴。
二、陳述：除與原判決及發回前本院前審判決記載相同者外，補稱略以：
    (一)台灣省土木技師公會（以下簡稱土木技師公會）專精於硬體之鑑定，對系爭房
      屋之減值賠償市價損失之鑑定則不適合。
    (二)中華經濟鑑測中心之鑑定報告為真實。
    (三)上訴人曾委請大華不動產鑑定股份有限公司（以下簡稱大華鑑定公司）為減值
      鑑定，因該報告結果，顯高於被上訴人委請中華經濟鑑測中心所為減值價額，
      故上訴人拒不提出該份鑑定報告，應視為已提出。
三、證據：援用原審及發回前本院前審所提證據。
    理    由
一、上訴人法定代理人已由許清芳變更為席中珍，此有上訴人公司提出變更登記表附
    卷可稽（見本院卷第一二四頁），是席中珍聲明承受訴訟，應予准許，合先敘明
    。
二、被上訴人甲○○，經合法通知，未於言詞辯論期日到場，核無民事訴訟法第三百
    八十六條各款所列事由，爰依上訴人聲請，由其一造辯論而為判決。
三、被上訴人主張其為台北市○○區○○段四小段七－二地號土地上之金佳園社區（
    下稱系爭房屋）住戶，其門牌號碼詳如附表所示，被上訴人於民國八十三年初任
    起造人，在系爭房屋之鄰地委請新第營造工程股份有限公司（原審主觀預備之訴
    被告，業經裁定駁回確定，以下簡稱新第公司）承造新第來亨ＮＯ：四十「翠光
    新第」之房屋新建工程，該工程因設計、施工失當，竟造成系爭房屋所在之數棟
    建築物各戶有龜裂、破損、傾斜等大小不一之各類毀損，旋即兩造就房屋毀損之
    賠償問題於八十四年三月二十三日達成和解並簽立協議書，承諾負責賠償受損房
    屋之減值賠償及損害賠償。被上訴人即依據上開協議委託中華經濟鑑測中心完成
    鑑定減值賠償之抽樣報告書，兩造共同委託土木技師公會完成損害賠償鑑定報告
    ，詎上訴人見依雙方協議須賠償之損害金甚鉅，竟反悔拒不履行該和解契約中之
    協議事項，不願支付賠償金。爰先位之訴依兩造之和解契約請求上訴人各應給付
    被上訴人如附表所示之金額及自起訴狀繕本送達翌日起至清償日止之法定遲延利
    息。如認兩造之和解契約並未成立，然因新第公司已於往來函件中自陳其因過失
    造成系爭房屋之損害，依民法第一百八十四條第一項前段應負損害賠償責任，而
    新第公司既係承攬上訴人之工程，自屬上訴人之使用人，依民法第二百二十四條
    規定，上訴人應與自己之過失負同一之損害賠償責任，備位之訴請求上訴人應賠
    償前述金額。
四、上訴人則以系爭房屋於新第公司施作翠光新第房屋工程之前，曾經土木技師公會
    鑑定認為因其地質問題，已有傾斜、下沈等現象，嗣新第公司開工後，系爭房屋
    之住戶曾數度至工地爭執，上訴人固曾於八十四年三月二十三日簽訂協議書，惟
    被上訴人均未到場參與協議，且該協議約定由上訴人賠償系爭房屋之結構損害與
    價值減損之損害，惟損害金額須送鑑定機關鑑定，嗣兩造復於同年五月十八日再
    度協商，除由上訴人支付系爭房屋減值鑑定之費用外，另約定雙方另就賠償金額
    再行議定。其後台北市議會復於八十五年一月五日曾為雙方協調，而台北市政府
    工務局建管處亦於八十五年二月十六日開協調會，因系爭房屋之住戶未到，八十
    五年三月十八日再開協調會，但結論卻是雙方協調不成，因此兩造並未達成和解
    。其次，上訴人於八十四年十二月二十日委請土木技師公會鑑定系爭房屋之損壞
    情形，該鑑定報告認為系爭房屋基礎之地質主要皆為軟弱程度之沈泥質黏土層，
    在上訴人新建大樓施工前即有某程度之傾斜，而目前系爭房屋傾斜並非上訴人新
    建大樓之施工所引起，是被上訴人主張上訴人應負損害賠償，即必須證明上訴人
    新建工程與損害之結果有因果關係。縱認為系爭房屋之損害與上訴人之施工有相
    當關連，惟前開鑑定報告亦認系爭房屋之傾斜已有緩和現象，被上訴人不應強將
    所有之過失責任加諸上訴人身上，況對造依侵權行為請求損害賠償，依民法第二
    百十三條至二百十五條規定，被上訴人應請求回復原狀，而不得逕請求金錢賠償
    等語，資為抗辯。
五、被上訴人主張其為系爭房屋之所有人，被上訴人於八十三年初在系爭房屋之鄰地
    委託新第公司承造新第來亨ＮＯ：四十「翠光新第」房屋新建工程，嗣系爭房屋
    有龜裂、破損、傾斜等大小不一之各類毀損，旋即兩造就房屋毀損之賠償問題於
    八十四年三月二十三日簽立協議書，被上訴人承諾賠償受損房屋之減值賠償及損
    害賠償。被上訴人即依據上開協議於八十四年四月二十八日委託中華經濟鑑測中
    心鑑定房屋損害所折損之經濟價值（每一樓層選擇一戶抽樣鑑定），上訴人則委
    請大華鑑定公司鑑定房屋損壞情形，上訴人另於八十四年九月四日依金佳園住戶
    之指定，申請土木技師公會鑑定系爭房屋損壞情形（其中被上訴人己○○居住之
    台北市○○區○○街一八六巷一弄二號四樓不在鑑定範圍內），此經被上訴人提
    出土地及建物登記簿謄本、鄰損協調記錄及建損損協調會會議記錄、中華經濟鑑
    測中心房屋減值鑑定報告為證，且為上訴人所不爭執，堪信為真。被上訴主張兩
    造已於八十四年三月二十三日達成就損害賠償部分，已達成和解，惟為上訴人否
    認，經查：
  (一)核閱八十四年三月二十三日之建損協調會（證物外放），出席人為潘進旺、戴正
    傑、蔡明賢、林瑞銘、何應璋、許啟耀、林兩姓、連明山、蘇木村、韓運生、郭
    詩郎、黃正信、陳義雄、陳棟材、胡沅誠，被上訴人雖未參與協議，惟被上訴人
    均以每一住戶為單位，全權授權金佳園社區之住戶代表與上訴人進行系爭房屋損
    害賠償之商談等情，業據其提出授權書七份（其中六號一樓、八號一樓共同書立
    一份授權書）為證（見原審卷第一二七之一頁至一三三頁），且為上訴人所不爭
    執，是則被上訴人既授權前開住戶代表，該十五住戶代表即有代理被上訴人與上
    訴人就系爭房屋損害賠償事宜進行協議之權限，參酌協議內容亦係因上訴人委建
    之翠光新第新建工程致生金佳園住戶鄰損情事，是故上訴人與十五住戶協議時，
    顯已知悉該十五戶係代理金佳園全體住戶與上訴人協議損害賠償事宜，被上訴人
    縱未親自出席八十四年三月二十三日之協調會，但既授與上開十五住戶代理權，
    且為被上訴人所明知，應認兩造已成立協議至明。
  (二)又八十四年三月二十三日之協調會結論為：「一、減值賠償：房屋減值部分由雙
    方各請鑑定單位評估，每坪減值差額由今第股份有限公司負責賠償。費用由今第
    股份有限公司負責。二、損壞賠償：房屋損壞部份（含公共設施）則由住戶指定
    鑑定單位進行評估，由今第股份有限公司負責修復賠償。費用由今第股份有限公
    司負責。上述兩項損壞賠償部分與減值必須同時進行，完成日期另定。三、有關
    施工所造成的無形損失，將另行討論。」等情，亦即該次會議雙方所形成之共識
    即由今第公司賠償對造房屋之價值減損與結構損壞等二部分，雖雙方並未明定損
    賠之數額，但均表示以鑑定機關之鑑價金額為據，其中減值賠償部分還特別約定
    由雙方各請鑑定單位評估，顯見雙方為杜絕系爭房屋價值減損部分之爭議，而由
    不同機關各別判斷。因此該次協議內容雖未將損賠金額予以明定，但仍屬可得確
    定之狀態。
  (三)至雙方雖於八十四年五月十八日復進行協議，約定：「壹、金佳園住戶減值鑑定
    費用，由今第公司支出（八十四年三月二十三日協議）。貳、八十四年五月二十
    五日上午十時雙方再就賠償金額議定。參、新第公司經金佳園管理委員會同意，
    亦提出減值鑑定報告，供雙方協調參考」，此有該協調會紀錄附卷可考（證物外
    放）。是就協議事項之文義內容觀察，雙方就賠償金額固尚未確定。惟據前揭事
    實觀之，兩造於八十四年五月十八日協調當時，金佳園管理委員會已依八十四年
    三月二十三日之協議將系爭房屋減值賠償委託中華經濟鑑測中心鑑定，但該項鑑
    定報告因鑑定費用尚未給付而未能於該次協調會中提出，至上訴人則無論係減值
    賠償或損害賠償之鑑定資料均未提出於協調會，則雙方均無鑑定單位之損害賠償
    金額鑑定資料之情況下，對系爭房屋之損賠金額自尚未明確，況該次協議並未推
    翻或否定八十四年三月二十三日之協議內容，且重申依據八十四年三月二十三日
    協議，由上訴人支出金佳園住戶減值鑑定費，是八十四年五月十八日之協議具有
    補充八十四年三月二十三日協議之性質，上訴人抗辯稱依八十四年五月十八日協
    議，足以推翻八十四年三月二十三日既定協議云云，不足為採。至上訴人聲請訊
    問證人即該公司法務李奧強雖證稱兩造對減值之定義不明確，雙方就此爭執不斷
    ，認八十四年三月二十三日未達成協議云云（見本院卷第一一一頁），惟兩造嗣
    後陸續開會僅係補充三月二十三日達成之協議，已如前所述，且兩造嗣後開會亦
    不曾爭執減值之定義為何，證人李奧強前開證述，僅係其個人主觀判斷，不足採
    信。
  (四)上訴人於八十四年三月二十三日作成協議結論後，即於八十四年五月間委託大華
    鑑定公司就系爭房屋之五棟樓房分別就價值減損及建物損害之修復費用予以鑑定
    ，且大華鑑定公司已分別出具鑑定報告書交付上訴人，就系爭房屋毀損之鑑定，
    上訴人亦依被上訴人指定，向土木技師公會申請鑑定等情，業經原法院向大華鑑
    定公司函查屬實，有大華鑑定公司八十六年六月三十日（八六）華管發字第一○
    四號函附卷可稽，且為上訴人所不爭執，由是觀之，從八十四年三月二十三日達
    成協議結論後直至上訴人依被上訴人指示而申請土木技師公會為房屋損壞賠償鑑
    定之時為止，顯然雙方均已確實依照協議內容向各專責鑑定機關申請減值賠償與
    損壞賠償之鑑定，益證兩造於八十四年三月二十三日已就系爭房屋之損害賠償之
    計算方式，已達成協議至明，上訴人抗辯稱未達成協議云云，不足為採。
  (五)上訴人另主張其申請土木技師公會為房屋損壞鑑定後，兩造復於八十五年一月五
    日、二月十六日、三月十八日先後數度協調賠償金額，但兩造均未能達成賠償金
    額之合致意思表示，則兩造並未就賠償內容達成和解云云。並提出台北市議會市
    民服務中心協調許清芳君等陳情案會議記錄、為八二七建第六一九號建照工程涉
    及施工鄰損案第二、第三次代為協調會為證（見原審卷第六八至七一頁），惟查
    ，核閱八十五年一月五日會議記錄主要係針對許清芳即上訴人之法定代理人向台
    北市議會所為之陳情案進行之協調，會中出席人員固有市議員、台北市政府使管
    科、施工科之代表、新第公司代表、陳情人等人之出席，但並無金佳園住戶之人
    或代表列席其中，且該次會議結論並未否定或另作成新的決議事項以推翻八十四
    年三月二十三日之協調內容，則上訴人根本不受該協調會議記錄結論之拘束。至
    八十五年二月二十六日之協調會被上訴人未曾出席，而八十五年三月十八日雖有
    住戶代表出席，惟兩造並未達成任何協議，顯見兩造嗣後縱有協調，亦未推翻八
    十四年三月二十三日兩造作成之協議內容，八十四年三月二十三日之協議內容，
    仍應拘束雙方，上訴人據此遽謂兩造就損害賠償未達成協議，顯無所據。
六、綜上所述，兩造就系爭房屋之損害賠償之方法，既已於八十四年三月二十三日達
    成協議，則關於系爭房屋之損害賠償數額，即應按協議內容據以核定，而兩造依
    協議內容，委請土木技師公會就房屋損壞部分鑑定，被上訴人、上訴人另就減值
    部分，分別委請中華經濟鑑測中心、大華鑑定公司鑑定。而上訴人就土木技師公
    會八十四年十二月二十日作成之房屋損壞鑑定報告所評估之損害金額，抗辯稱並
    未扣除系爭房屋原已受損部分，並否認中華經濟鑑測中心所為抽樣減值賠償鑑定
    金額之正確性，抗辯稱：該報告書完全未考量對造房屋基地地質特性、在上訴人
    興建翠光新第房屋前系爭房屋已有下沈損壞現象、以及系爭房屋於今第公司施工
    後傾斜現象已有緩和等情形，且無詳列評估鑑定理由，該項鑑定顯不足採信云云
    。惟查：
  (一)毀損鑑定部分：
  １、上訴人抗辯稱系爭房屋於上訴人新建工程前已有損壞之現象，不全然係上訴人
      施工引起云云。惟查，核閱土木技師公會八十四年十二月二十日鑑定報告書所
      載，其鑑定估價原則，修繕數量係根據損壞調查之結果，與施工前現況鑑定報
      告比對後，扣除鑑定標的物原已既有之損壞部分，其餘按房屋受損部分之長度
      或面積計算（見原審卷第六三頁）。是系爭房屋既有損壞部分，土木技師公會
      於鑑定時既已經扣除，該屋損之鑑定結果，應可採信。況上訴人亦認同該結論
      ，並於八十五年四月五日以該鑑定金額，向台灣士林地方法院提存，此有提存
      書七件附卷可考（見原審卷第一００頁至一０六頁），上訴人嗣後執此復為爭
      執，不足採信。
  ２、被上訴人己○○關於房屋損壞部分，固未經土木技師公會鑑定，惟上訴人既已
      就此部分於本院請求不用鑑定，並陳明損害賠償比照原審核定之金額（見本院
      卷八五頁），是故本院就此部分未予再行鑑定，詎上訴人嗣後翻異前陳，復爭
      執己○○屋損部分未經鑑定云云，顯有違訴訟誠信，此部分不予採信。
  (二)減值鑑定部分：
  １、被上訴人依八十五年三月二十三日之協議，就系爭房屋減值賠償部分，委託中
      華經濟鑑測中心鑑定，業據出該鑑定報告乙件為證（證物外放），而該鑑定報
      告確認為該中心所為之鑑定，此中華經濟鑑測中心八十九年九月十一日（八九
      ）科北０００九三號函附卷可證（見本院卷第一三四頁），上訴人對其真正，
      亦不爭執（見本院卷第一四一頁），足認該鑑定報告為真。
  ２、所謂「價值」評估本即為一種抽象性之存在，而房屋之市價更是處於一種浮動
      而容易被主客觀因素影響之價值判斷，就如系爭房屋之損壞本為客觀之存在，
      但兩造之認知當有不同，而第三者對該房屋價值之評估也不一定等同於兩造。
      因此當雙方決議將價值評定交由在該領域內專業而客觀之第三人為之鑑定時，
      並非期待該鑑定之人能如何詳列其鑑定事由，而是信賴該人之鑑定必基於其公
      正且專業之認定。且目前一般房屋價值鑑定市場上，所為之鑑定報告均有格式
      化、以及內容大同小異之情形，亦即鑑定報告往往只表明受鑑定房屋之格局、
      建材、位置、已使用期間、週遭環境、交通狀況或附近房屋售價等客觀而清楚
      之條件，至於最終決定價值之落點，仍繫於鑑定人向來之經驗與其對房屋市價
      之敏感度上，此即為其專業判斷。今兩造於八十四年三月二十三日作成協議後
      ，系爭房屋之住戶隨即依協議內容將其減值賠償之鑑定交由中華經濟鑑測中心
      為之，且為上訴人所知悉，倘上訴人主觀認定中華經濟鑑測中心所為之鑑定不
      夠客觀，上訴人斷無可能在八十四年五月十八日協議時，同意支付此部分鑑定
      費用，參酌中華經濟鑑測中心之報告書已足夠條列其判斷依據，諸如鑑定時間
      、房屋折舊情形、標的物構造、鄰里環境、鄰近房屋售價參考等，又其鑑價時
      ，雖未及參酌土木技師公會於八十四年十二月二十日所為之房屋損壞鑑定報告
      ，但已有考量上訴人施工期間由台北市結構工程工業技師公會於八十三年十二
      月十九日就系爭房屋所為之鑑定報告書，認於施工前已有傾斜，於施工後有向
      後回復，傾斜量減少之情況，亦即系爭房屋於上訴人施工前與施工後之狀態，
      尚在其評估範圍內。其次，上訴人僅以該鑑定報告書未詳列鑑定理由，而逕謂
      其鑑價並不正確，故聲請就減值賠償部分另送土木技師公會等單位重新鑑定，
      但今第公司均不能舉證證明中華經濟鑑測中心有何足以影響其公正估價事由（
      如金佳園住戶與該鑑定中心之鑑定人員有鑑定以外事項之關係）而得以推翻其
      所為之價值鑑定。況該項鑑定作成時間距離兩造在八十四年三月二十三日達成
      協議之時不遠，較不偏離協議之實際市價，也較符合兩造訂定協議之時之原意
      ，如在相隔五年後重新就系爭房屋之價值減損另行鑑定，則在時空及政商等環
      境因素（如台北市政府對夾層屋之行政管制、林肯大郡災變對山坡地房屋價值
      影響、系爭房屋繼續損毀或改善之程度等）均已變異其條件情況下，縱使由同
      一鑑定機關亦不一定仍為相同之鑑價結論，更何況上訴人聲請為減值賠償鑑定
      之機關，向來均為房屋結構損壞等之專業鑑定機構，在對造已質疑該等機關就
      市場鑑價之專業能力後，亦顯然無從期待其所為之鑑定結論能貼近兩造於八十
      四年三月二十三日所為協議之原意。上訴人雖抗辯稱中華經濟鑑測中心之報告
      未將土地部分扣除云云，固據證人即土木技師公會簡茂洲於本院前審雖證稱：
      「依鑑定準則，是建物之價值折損作賠償鑑定，但土地價格不列入」（見本院
      前審卷第一九三頁背面），然土地與房屋係一體的，購買房屋必須連土地一併
      購買，而本件因上訴人施工造成被上訴人房屋受損，房屋固有減值之情形，土
      地部分因施工，亦有龜裂、地基不穩等現象，中華經濟鑑測中心連土地一併鑑
      定，並無不合。且本院再行訊問證人簡茂洲證稱：「我們土木技師公會鑑定是
      依據當時臺北市政府鑑定的辦法來做鑑定，辦法內對傾斜度超過二百分之一的
      話，是依據房屋造價的折損百分比來作價值減少的評估，這辦法的基本精神是
      將房屋本身與土地分開，我們鑑定即是依此辦法去做，辦法中認為土地是沒有
      折損之標的物，而房屋是有損壞之標的物，本件是依照臺北市政府公布房屋造
      價之標準來做鑑定．．．市場價格是沒有一個法定的標準，完全是看買賣雙方
      談價的結果，依鑑定之角度來看，不可能依照買賣雙方的一個標準去做認定，
      是以重建的造價百分比去折減，而造價是按照臺北市政府國宅處發包造價高標
      的標準。建任何房子，其所需材料及工錢都差不多，如果依市場行情，因有牽
      涉到土地的關係，有的地方地價貴，有的較便宜，這樣的情形變成沒有一個標
      準，如果台北市的房子只要有傾斜度相同，不管房子坐落在何區，其造價相同
      ，所以賠償的百分比也是一樣的。」（見本院卷第九九、第一００頁）。是故
      依簡茂洲既係依據台北市政府規定制式之減值辦理而為鑑定，其減值之標準，
      復依台北市政府公布國宅處發包造價標準評估，顯未就系爭建物坐落位置、外
      觀形式、造價等個別差異性而為鑑定，是其鑑定結果，縱不同於中華經濟鑑測
      中心所為之鑑定，自不得據此推翻中華經濟鑑測中心之鑑定，逕認中華經濟鑑
      測中心之結果不實。上訴人拒不提出大華鑑定公司之鑑定報告（此部分詳如后
      述），以供本院審酌，既有違兩造於八十四年三月二十三日之協議，復嗣後翻
      悔否認協議之成立，直指中華經濟鑑測中心鑑定不實，顯不足採。
  ３、又依兩造於八十四年三月二十三日之協議，上訴人就系爭房屋減值部分損害應
      委由鑑定公司鑑定，即上訴人於八十四年三月二十三日委由大華鑑定公司鑑定
      ，並於八十四年五月三十一日完成鑑定報告，嗣於八十四年六月五日交由上訴
      人，此經證人田懷親證明在卷（見本院卷第八五、八六頁），上訴人抗辯稱大
      華鑑定公司並未交付鑑定結果云云，殊難採信。又關於大華鑑定公司就「減值
      鑑定內容」「金額為多少」及「為何其後未提出減值鑑定報告」等問題，因其
      係受上訴人之委託，根據該公司之指示從事鑑定工作，故非經上訴人之同意，
      大華鑑定公司實不便對外透露鑑定報告之內容云云，此有大華鑑定公司八十六
      年六月三十日（八六）華管發字第一０四號函附卷可參（見原審卷第二三三頁
      ），而經本院命上訴人提出大華鑑定公司交付之鑑定報告，上訴人不僅拒絕，
      甚且陳稱因承辦人將資料遺失，致無法提出（見本院卷第一七一頁），是上訴
      人依八十四年三月二十三日之協議，本有提出其自行委請鑑定公司報告之權利
      ，據以審酌其應賠償系爭房屋減值部分，詎上訴人既已拒絕提出，即放棄其提
      出之權利，本院自得僅憑被上訴人提出之中華經濟鑑定中心之減值報告為系爭
      房屋之減值認定。
  ４、關於大華鑑定公司於八十七年七月八日送本院之十三本鑑定報告，依其內容足
      以知悉其為事後補作並未到現場勘驗，且已時過境遷，不符和解內容，是項鑑
      定報告，不足作為上訴人部分對系爭房屋之減值參考。
  ５、另上訴人就減值損害部分，嗣又自行委請土木技師公會鑑定，固據提出土木技
      師公會八十七年三月五日（８７）省土技字第八五五號鑑定報告書為證，惟上
      訴人既已依八十四年三月二十三日協議委請大華鑑定公司鑑定，則上訴人自無
      於八十七年三月五日再行委請土木技師公會鑑定之理，上訴人違反八十四年三
      月二十三日協議，拒不提出大華鑑定公司減值報告，而於訴訟中又擅行委託土
      木技師公會鑑定，該鑑定結論縱不同於被上訴人委託中華經濟鑑測中心為所為
      之鑑定，亦未能援引該鑑定結果，認定為系爭房屋之減值依據。
七、茲依上開八十四年三月二十三日協調會結論，雙方各送鑑定單位鑑價結果，上訴
    人提出八十四年十二月二十日土木技師公會鑑定報告書，被上訴人提出中華經濟
    鑑測中心減值報告書，則雙方就減值賠償及損壞賠償均已有單一而明確之鑑價報
    告，從而，兩造就賠償金額已足特定，上訴人自應依八十四年三月二十三日協議
    內容履行其賠償責任。另就減值賠償之金額，中華經濟鑑測中心之報告書雖僅就
    系爭房屋之其中五戶進行鑑定，惟其係針對系爭房屋每一樓層抽樣一戶進行鑑定
    乙節，且上訴人初委任大華鑑定公司進行減值賠償鑑定時，亦僅就其中五戶予以
    鑑定，而非對系爭房屋之全數住戶全部鑑定，因此位於相同水平樓層之住戶自得
    援之為減值賠償之標準。則依上開鑑定報告書，就系爭房屋之毀損及減值賠償金
    額，其詳如附表所示（己○○房屋毀損部分，依原審計算結論），則被上訴人請
    求上訴人如數賠償，自有所據，應予准許。
八、按給付無確定期限者，債務人於債權人得請求給付時，經催告而未為給付，自受
    催告時起負遲延責任，其經債權人起訴而送達訴狀，或依督促程序送達支付命令
    ，或為其他相類之行為者，與催告有同一之效力，民法第二百二十九條第二項定
    有明文。本件被上訴人請求遲延利息，固係自起訴狀繕本送達翌日起算，惟該起
    訴狀繕本並未送達上訴人，此有該退還回執附卷可稽（附原審卷第二０頁），是
    原審判命上訴人給付遲延利息自八十五年八月八日起算自屬有誤。而被上訴人就
    其請求金額於原審八十五年八月二十一日言詞辯論時，已為請求催告，此有該筆
    錄附卷可稽，揆諸前開說明，被上訴人請求遲延所生損害賠償，自應自催告翌日
    起即八十五年八月二十二日起算至清償日止之法定遲延利息，附此敘明。
九、按債務人無為一部清償之權利，此觀民法第三百十八條第一項規定自明。又債務
    人非依債務本旨實行提出給付者，不生提出效力，為同二百三十五條所明定。若
    債務人僅提出給付之一部，除別有規定外，不得謂為債務本旨提出，自不生提出
    效力，依同法第三百二十六條規定，債權人受領遲延者，清償人得將其給付物提
    存，惟不依債務本旨提存，仍不生清償之效力。本件被上訴人主張上訴人應依中
    華經濟鑑定中心八十四年五月十五日報告書及土木技師公會八十四年十二月二十
    日鑑定報告書所鑑定之減值賠償與損壞賠償金額，分別給付如附表所示之金額，
    而上訴人固曾依土木技師公會八十四年十二月二十日鑑定報告書所鑑定之賠償數
    額，通知被上訴人領取，但因被上訴人（除己○○外）拒領而由上訴人提存於台
    灣士林地方法院，固據提出提存書、上訴人公司函等件為證，然上訴人僅就其中
    土木技師公會鑑定之數額而為提存，既係就損害賠償之一部而為提存，顯非依兩
    造八十四年三月二十三日協調結論以提存，則其所為提存並非依雙方債之本旨為
    之，揆諸前開說明，自不發生債務清償效力，上訴人抗辯稱其就系爭債務，已清
    償提存，其債務已消滅云云，不足為採。
十、綜上所述，被上訴人主張兩造於八十四年三月二十三日已協議達成和解，應可採
    信，上訴人抗辯稱該日未達成和解云云，不足為採，則被上訴人依八十四年三月
    二十三日和解內容，請求上訴人給付系爭房屋之損壞賠償及減值賠償，各詳如附
    表所示，及自八十五年八月二十二日起至清償日止之法定遲延利息，為有理由，
    應予准許。逾此所為請求，為無理由，應予駁回。原審就超過上開應准許部分，
    為上訴人敗訴之判決，並為假執行之宣告，自有未洽。上訴意旨就此部分指摘原
    判決不當，求予廢棄改判，為有理由。至於上開應准許部分，原審判命上訴人給
    付，並為准免假執行之宣告，核無違誤，上訴意旨就此部分，仍執陳詞，指摘原
    判決不當，求予廢棄，為無理由，應駁回其上訴。
十一、本件被上訴人先位之訴既獲勝訴之判決，其備位之訴即無庸審酌，附此敘明。
十二、據上論結，本件上訴為一部有理由，一部無理由，依民事訴訟法第四百五十條、
    第四百四十九條第一項、第四百六十三條、第三百八十五條第一項前段、第七十
    九條但書，判決如主文。
中      華      民      國    八十九    年      十一    月      十四    日
                              民事第十四庭
                                  審判長法  官  張  劍  男
                                        法  官  陳  筱  珮
                                        法  官  蘇  芹  英
右正本係照原本作成。
如不服本判決，應於收受送達後二十日內向本院提出上訴書狀，其未表明上訴理由者
，應於提出上訴後二十日內向本院補提理由書狀（均須按他造當事人之人數附繕本）
上訴時應提出委任律師或具有律師資格之人之委任狀；委任有律師資格者，另應附具
律師及格證書及釋明委任人與受任人有民事訴訟法第四百六十六條之一第一項但書或
第二項（詳附註）所定關係之釋明文書影本。
中      華      民      國    八十九    年    十一      月    十五      日
                                        書記官  黃      愛
附註：
民事訴訟法第四百六十六條之一（第一項、第二項）：
對於第二審判決上訴，上訴人應委任律師為訴訟代理人。但上訴人或其法定代理人具
有律師資格者，不在此限。
上訴人之配偶、三親等內之血親、二親等內之姻親，或上訴人為法人、中央或地方機
關時，其所屬專任人員具有律師資格並經法院認為適當者，亦得為第三審訴訟代理人
。
附表：
被上訴人  門牌號碼        減值賠償（新台幣）損壞賠償        合計
庚○○    台北市內湖區康  000000      000000    000000
          樂街一八六巷一                                    ○
          弄十號一樓
戊○○    同右弄六號一樓  000000      000000    000000
                                                            0
辛○○    同右弄八號一樓  000000      000000    000000
                                                            0
乙○○    同右弄六號二樓  000000      00000      000000
丙○○○  同右弄十號二樓  000000      00000      000000
己○○    同右弄二號四樓  000000      00000      000000
                                                            此部分僅請求
                                                            五四三三五八
甲○○    同右弄八號五樓  000000      00000      000000
丁○○    同右弄十四號0  000000      00000      000000
          樓                                四              七


司法院資訊處製作；財團法人民間司法改革基金會備份。
